臺灣高等法院臺中分院刑事判決　　　　96年度上訴字第1373號
上　訴　人
即　被　告　戊○○
　　　　　　　　　（現另案於臺灣臺中監獄臺中分監執行中）
指定辯護人　本院公設辯護人　甲○○
上列上訴人因偽造有價證券等案件，不服臺灣臺中地方法院96年
度訴字第177號中華民國96年3月29日第一審判決（起訴案號：臺
灣臺中地方法院檢察署95年度偵字第 25989號），提起上訴，本
院判決如下：
    主  文
上訴駁回。
    事  實
一、戊○○於民國九十三年六月二十八日，向丙○○借款新臺幣
    （下同）一百萬元。嗣於九十四年二月十五日，為再次向丙
    ○○借款一百萬元，遂在臺中縣太平市○○路九十一號，書
    立其向丙○○借款一百萬元之借據一張，及簽發票據號碼６
    ０７１８７號、發票日九十四年二月十五日、票面金額一百
    萬元之本票一張。並為取信於丙○○，而基於偽造私文書及
    偽造有價證券後均持以行使之犯意，乃在上開借據保證人欄
    內偽造其胞姊「丁○」之簽名及指印各一枚，及在上開本票
    上發票人欄偽造「丁○」之簽名及指印各一枚，用以表示丁
    ○為借款之保證人及本票之共同發票人，而偽造借據及本票
    ，再持以交付丙○○，而向丙○○借得一百萬元，足以生損
    害於丁○及丙○○。
二、案經丙○○訴由臺灣臺中地方法院檢察署檢察官偵查起訴。
    理　　由
一、訊據上訴人被告戊○○（下稱被告）於本院審理時固坦承其
    有在上開借據及本票上簽立其姊「丁○」之名及按指印之事
    實，惟矢口否認其有偽造私文書及偽造有價證券之犯行，辯
    稱：九十四年二月十五日當天丙○○說借據和本票要有伊姐
    姐的背書，伊就打電話問姐姐可否來背書，伊姐姐說她很忙
    可否改天，丙○○要伊先寫上姐姐名字，他改天再拿回來換
    伊姐姐的本票及借據，伊就再打電話告訴姐姐，伊姐姐說好
    云云。經查上揭犯罪事實，業經被告於偵查時自白：伊沒有
    經過伊伊姊姊丁○同意，就在借據保證人欄及本票上偽造丁
    ○簽名及蓋手印，如伊姊姊事先知道的話，不會同意，所以
    伊是偽造後再跟她講等語不諱（見偵卷第二十頁），並於原
    審準備程序供承：丙○○希望伊姊姊能夠背書，後來伊自己
    決定偽簽丁○的名字等語無誤（見原審卷第三三頁），核與
    證人即告訴人丙○○於本院審理時到庭證稱：九十三年伊已
    經借被告一百萬元，九十四年二月被告又要借一百萬元，伊
    就要求他姐姐作保，伊向銀行借到錢時，被告拿已簽上他姊
    姊丁○名字的本票及借據交給伊，伊才去領錢借給被告等語
    相符（見本院卷九十六年六月二十七日審判筆錄第四至五頁
    ），復據證人丁○於偵查時證稱：伊不知道被告寫借據及本
    票之事，事前被告沒有告訴伊，伊是事後才知道等語屬實（
    見偵卷第十二頁，按被告以外之人於偵查中向檢察官所為陳
    述，除顯有不可信之情況者外，得為證據，刑事訴訟法第一
    百五十九條之一第二項定有明文。證人丁○於檢察官偵查中
    所為之陳述，並未有不法取供之情形，被告或辯護人亦未釋
    明上開供述有顯不可信之情況，依上說明，該證人於偵查中
    之證言自具有證據能力，附此敘明）。因此被告於本院翻異
    前詞，辯以上情，證人丁○於本院審理時亦改稱：被告打電
    話給伊，要伊背書，說告訴人急著要把票拿回去，要他先幫
    伊代簽，伊在電話中不便說什麼，就說好云云，分別核係卸
    責及迴護之詞，均不足採。此外，復有上開借據及本票影本
    各一份、臺灣臺中地方法院九十五年度票字第八四０二號民
    事裁定影本、九十五年度中簡字第五三七四號民事判決影本
    各一份附於偵查卷可稽（見偵卷第三至八頁）。再查被告於
    本票上偽造丁○名義為共同發票人，並持以交付告訴人丙○
    ○，足見其有供行使之意圖；又其在借據保證人欄內偽造丁
    ○之署押，用以表示丁○為借款保證人，復持以交付告訴人
    丙○○，已足以生損害於丁○與丙○○。本件事證明確，被
    告之犯行洵堪認定。
二、核被告所為，係犯刑法第二百零一條第一項之偽造有價證券
    罪及第二百十六條、第二百十條之行使偽造私文書罪。被告
    偽造署押之行為，為其偽造有價證券及偽造私文書之部分行
    為；其行使偽造有價證券之低度行為，為其偽造有價證券之
    高度行為所吸收；及其偽造私文書之低度行為，為其行使偽
    造私文書之高度行為所吸收，均不另論罪。復按刑法業於九
    十四年二月二日修正公布，並自九十五年七月一日施行，被
    告於行為後，新修正刑法業已施行。而行為後法律有變更者
    ，適用行為時之法律。但行為後之法律有利於行為人者，適
    用最有利於行為人之法律，新修正刑法第二條第一項定有明
    文。查：(一)、修正後之刑法業已刪除第五十五條關於牽連犯
    之規定，本件被告所犯上開偽造有價證券罪與行使偽造私文
    書罪間，具有牽連犯之關係，依修正前即行為時之規定，應
    從一重論以偽造有價證券罪處斷；而依修正後之刑法既已刪
    除牽連犯之規定，則所犯上述二罪應依數罪併罰之規定分論
    併罰。比較新舊法之規定，應以修正前之規定有利於被告。
    (二)、刑法第二百零一條第一項定有罰金刑，依修正後刑法施
    行法增訂第一條之一規定：「（第一項）中華民國九十四年
    一月七日刑法修正施行後，刑法分則編所定罰金之貨幣單位
    為新臺幣。（第二項）九十四年一月七日刑法修正時，刑法
    分則編未修正之條文定有罰金者，自九十四年一月七日刑法
    修正施行後，就其所定數額提高為三十倍。但七十二年六月
    二十六日至九十四年一月七日新增或修正之條文，就其所定
    數額提高為三倍」，及刑法第三十三條第五款修正為：「主
    刑之種類如下：五、罰金：新臺幣一千元以上，以百元計算
    之」等規定觀之，依修正前後之法律，所定罰金刑之最高度
    額雖屬相同，然依被告行為時即修正前刑法第三十三條第五
    款規定之罰金最低額銀元一元，並提高十倍計算，前開罰金
    刑之最低額為銀元十元，即新臺幣三十元，較之修正後之新
    臺幣一千元為低。因此，比較上述修正前、後之刑罰法律，
    自應以被告行為時即修正前關於科處罰金刑之法律較有利於
    被告。而經上開綜合比較後，以被告行為時即修正前刑法之
    規定有利於被告，自應一體適用修正前刑法之規定予以論處
    。故被告所犯上開二罪間，有方法、結果之牽連關係，為牽
    連犯，應依修正前刑法第五十五條之規定從一重之偽造有價
    證券罪處斷。
三、原審審理結果，認被告犯上述之罪，適用刑法第二條第一項
    、第二百零一條第一項、第二百十六條、第二百十條、第二
    百零五條、第二百十九條、修正前刑法第五十五條，罰金罰
    鍰提高標準條例第一條前段等規定，並審酌被告犯罪之動機
    、目的、手段、其品行及智識程度、偽造丁○名義為借款保
    證人與本票共同發票人之金額為一百萬元、尚未與告訴人丙
    ○○達成和解，及其犯後坦承犯行，已具悔意等一切情狀，
    量處有期徒刑三年二月。復說明刑法第五十九條之酌量減輕
    其刑，必須犯罪另有特殊之原因與環境等等，在客觀上足以
    引起一般同情，認為即予宣告法定最低度刑期猶嫌過重者，
    始有其適用，而本件被告為便於向告訴人丙○○借貸，即在
    借款金額一百萬元之借據上偽造其胞姊丁○名義為借款保證
    人，及在票面金額一百萬元之本票上偽造丁○名義為共同發
    票人，並持交告訴人丙○○，其所造成交易風險之金額高達
    一百萬元，丁○尚因此必須提起確認本票債權不存在訴訟，
    以釐清其個人責任，且被告亦未與告訴人丙○○達成和解，
    故本件犯罪情狀尚難認有何情輕法重而可憫恕之情，爰不予
    依刑法第五十九條之規定減輕其刑。再敘明被告於前揭借據
    保證人欄內所偽造之「丁○」簽名及指印各一枚，係偽造之
    署押，應依刑法第二百十九條之規定宣告沒收；另被告於票
    據號碼６０７１８７號、發票日九十四年二月十五日、票面
    金額一百萬元本票上所偽造「丁○」為共同發票人部分，應
    依刑法第二百零五條之規定諭知沒收。經核原審判決認事用
    法及量刑均稱妥適，被告上訴意旨否認犯行，並無理由，應
    予駁回。
據上論結，應依刑事訴訟法第三百六十八條，判決如主文。
本案經檢察官乙○○到庭執行職務。
中　　華　　民　　國　　96　　年　　7 　　月　　11　　日
            刑事第八庭    審判長法　官  羅  得  村
                                法　官  劉  榮  服
                                法  官  張  靜  琪
上列正本證明與原本無異。
如不服本判決應於收受送達後十日內向本院提出上訴狀，其未
述上訴之理由者並得於提起上訴後十日內向本院補提理由書 (均
須按他造當事人之人數附繕本)。
                                 書記官  陳  妙  瑋
中　　華　　民　　國　　96　　年　　7 　　月　　11　　日
附錄論罪科刑法條：
刑法第二百零一條第一項
　意圖供行使之用，而偽造、變造公債票、公司股票或其他有價
  證券者，處三年以上十年以下有期徒刑，得併科三千元以下罰
  金。
刑法第二百十六條
　行使第二百十條至第二百十五條之文書者，依偽造、變造文書
  或登載不實事項或使登載不實事項之規定處斷。
刑法第二百十條
  偽造、變造私文書，足以生損害於公眾或他人者，處五年以下
  有期徒刑。
